臺灣高等法院刑事判決　　　　　　96年度上重更(一)字第40號
上　訴　人
即　被　告　甲○○
　　　　　　　　　　現於臺灣台北看守所
選任辯護人　扶助律師李初東律師
上　訴　人
即　被　告　乙○○
指定辯護人　扶助律師賴錫卿律師
上列上訴人因擄人勒贖等案件，不服臺灣新竹地方法院94年度重
訴字第15號，中華民國95年8 月22日第一審判決（起訴案號：臺
灣新竹地方法院檢察署94年度偵字第6128號），提起上訴，判決
後，經最高法院第一次發回更審，本院判決如下：
    主  文
上訴駁回。
    事  實
一、緣甲○○因投資失利、積欠賭債而負債累累，至民國（下同
    ）94年10月底，累積債務金額達新臺幣（下同）2、3千萬元
    ，無力清償，恐日後面對地下錢莊暴力討債，可能危及生命
    ，乃萌生擄人勒贖之歹念。曾隨口向乙○○（已於91年間離
    婚，但仍同住在新竹縣竹北市○○路330 號，乙○○並將所
    申請的支票一如往昔交由甲○○使用）提及擄人勒贖念頭，
    乙○○當時並未當真。
二、數日後，甲○○於新竹縣竹北地政事務所申請地籍謄本時，
    見戊○○、丁○○夫妻在新竹縣竹北市○○路283 號經營的
    正東不動產公司（下稱正東公司）廣告招牌，思想起83年間
    經由戊○○夫妻仲介所購新竹縣新埔鎮○○段下枋寮小段10
    0之33 地號土地衍生土地通行權民事糾紛之事，頓時起意以
    戊○○或丁○○為綁架目標。
三、甲○○決定以戊○○或丁○○為綁架目標之後，旋即計劃以
    自己矇面衝入正東公司，持刀脅迫捆綁戊○○或丁○○，將
    之拘禁在甲○○住處地下室密室內之方式，擄人勒贖。計劃
    既定，旋在上述自己住處找出其所有手套1雙、手銬1副、長
    約20公分之殺豬刀1把、長約150 公分童軍繩1條以及其子傅
    炫賓所有藍色頭套1個，並於同年11月3日晚間8 時許，前往
    新竹縣竹北市特力屋量販店，購買黑色膠帶1 捲。爾後將上
    述物品全部放入其2Ｌ─0380 號牌自用小客車內，並多次駕
    駛該自用小客車，前往被害人之正東公司附近埋伏，等待適
    當時機著手擄人。
四、94年11月4 日晚間10時許，甲○○埋伏在正東公司門口附近
    約5、60 公尺處，見戊○○與客戶離開正東公司，公司內只
    剩丁○○一人；丁○○又未將電動鐵門完全拉下，距地面仍
    有約30公分空隙，認機不可失，即刻決定動手，乃：
    (1)、載上頭套、手套，攜帶事前準備之手銬、膠帶及殺豬刀
        ，駕駛前述自用小客車停於正東公司門口，下車鑽過鐵
        門空隙侵入正東公司（侵入住居部分未據告訴）。
    (2)、適丁○○將公司電話代表號（03）551ＸＸＸＸ號（詳
        卷）設定轉接至戊○○持用0933ＸＸＸＸＸＸ號（詳卷
        ）行動電話，準備離開公司。
    (3)、甲○○侵入辦公室後，立即亮出殺豬刀向丁○○恫嚇稱
        ：「不准動！不要出聲！我只是要錢。」等語。丁○○
        心生畏懼而指出錢包放置處，惟甲○○取出錢包觀看後
        表示，要「大錢」不要「小錢」，故取出黑色膠帶上前
        準備捆綁丁○○。丁○○見狀，立刻往公司後門移動，
        大喊「救命！」，試圖由公司後門逃離現場。
    (4)、甲○○發現丁○○企圖逃跑、求助，乃將丁○○拉回辦
        公室，又因丁○○極力掙扎，持續高喊「救命！」，甲○○於是將手上殺豬刀放在辦公室桌上，雙手用力抓住
        丁○○，撕開黑色膠帶，由丁○○手肘處往上纏繞，欲
        以膠帶捆綁並封住丁○○嘴部，控制丁○○；然因丁○○持續抗拒，膠帶僅全部纏在丁○○身上，無法黏住嘴
        部。
    (5)、甲○○為阻止丁○○繼續大叫，則將丁○○臉部朝下強
        壓在地，並徒手毆打丁○○多下，命丁○○禁聲，同時
        以手銬銬住丁○○雙手。
    (6)、甲○○於控制丁○○後，取出正東公司鐵門遙控器，將
        鐵門全開，持刀脅迫丁○○走到門口，將丁○○推入自
        用小客車後座，爾後開車往其住處行駛。
    (7)、途中，丁○○表示膠帶纏在胸口甚為難過，且甲○○改
        變主意，恐將丁○○直接載回住處，自己身分曝光，故
        改在某偏僻產業道路上暫時停車，持殺豬刀割開丁○○
        身上膠帶，命丁○○走到車後躺進汽車後車廂內。迨至
        翌日即94年11月5日凌晨零時許，始駛回甲○○住處。
    (8)、甲○○將汽車駛回住處，停妥後，發現家人均已熄燈就
        寢，遂從儲藏室取出枕頭套1 個；於打開汽車後車廂時
        ，立即將之套在丁○○頭部，次挾持丁○○經由客廳與
        廚房間樓梯走到地下室密室內；再以其所有鐵鍊一端固
        定在銬住丁○○手銬上，另一端套在密室內鐵管，將丁○○拘禁在密室中，始將丁○○頭套拿下。
    (9)、甲○○於上述擄走丁○○並控制妥當後，11月5日凌晨1
        時許，持其所有的公用電話卡1 張，利用新竹縣竹北市
        ○○路177號旁公共電話，撥打正東公司代表號電話，
        經由電話設定轉接功能與戊○○取得聯絡，進而向戊○○簡短表示：「你老婆在我手上，你準備錢，不准報警
        。」等語，即掛斷電話。
五、戊○○接獲上開勒贖電話後十分驚恐，即刻報警，同日凌晨
    2 時許，戊○○帶同新竹縣警察局竹北分局員警前往正東公
    司查看，發現公司鐵門未關，屋內一片凌亂，並在辦公室內
    扣得非正東公司所有之膠帶捲紙1捲及手銬鑰匙1支，因此確
    認丁○○係遭人綁架無訛，旋即陳報臺灣新竹地方法院檢察
    署檢察官核准對戊○○及其家人實施通信監察。
六、甲○○撥打上述勒贖電話後，於同日上午11時許，在住處告
    訴乙○○已將丁○○綁架拘禁在密室。乙○○聞言甚表驚訝
    ，但尚不敢參與其事，既未報警，亦未至密室查看，任由甲○○獨自處置丁○○。
七、其次：
    (1)、甲○○於11月5日晚間9時22分許，再次持上述公用電話
        卡，利用苗栗縣頭份鎮○○路○段，興隆社區活動中心
        旁公用電話與戊○○聯絡，向戊○○表明贖金1000萬元
        。
    (2)、甲○○一方面為方便取得贖款，一方面避免警方追查，
        乃決定竊取他人之行動電話作為取贖之聯絡工具，多次
        前往臺中或苗栗地區建築工地尋覓，但無法得手。直至
        11月8 日上午，途經不知情之許阿米位在苗栗縣苑里鎮
        上館里50─1 號住處，發現該址地處偏僻，房屋外牆懸
        掛許阿米向中華電信股份有限公司（下稱中華電信公司
        ）申請設置之（037）00000000 號電話線路，甲○○乘
        無人注意之際，另基於意圖為自己不法利益之概括犯意
        ，擅將該址外牆上電話線連接在自己之電話機具上。於
        11月8日上午10時48分25秒、50分、51分24 秒，接續撥
        打三通與戊○○聯絡，致中華電信公司誤以為甲○○是
        該電話號碼的合法使用戶，於接到訊號後即提供通話服
        務，而盜接他人的電信設備通信1 次，獲得無償使用該
        電話門號的不法利益約5．565元。
    (3)、甲○○與戊○○上開電話聯絡內容主要略為，戊○○除
        表示當日下午即會籌足款項外，另要求聽聞丁○○之聲
        音以確定丁○○之存活，甲○○答應但表示另外再電話
        聯絡。於是，甲○○於11月8 日晚間某時，以其所有之
        錄音機裝置錄音帶1 捲後，錄下「我還活著，他要錢，
        你就給他」等要求戊○○給付贖款之話語。
    (4)、甲○○隨即於11月9日上午6時28分許，以前述公用電話
        卡，利用苗栗縣頭份鎮○○路957 號旁公用電話再次與
        戊○○聯絡。於確認戊○○已將1000萬元贖款備妥後，
        即透過電話以上述錄音機撥放上述丁○○錄音話語。
    (5)、甲○○知悉戊○○已將贖款準備妥當，積極準備取贖事
        宜，查看地形、擬定取款與逃離路線。最後決定在國道
        ３號高速公路北上車道106公里附近為取贖地點。
    (6)、惟甲○○仍未找到行動電話供取贖時聯絡使用。因知悉
        新竹市三角公園內時常有老人聚集，起意利用乙○○出
        面與老人搭訕，藉機取得行動電話ＳＩＭ卡使用。
八、乙○○知悉甲○○確實在外積欠大筆債務，害怕遭到拖累，
    雖知道甲○○計劃以他人的行動電話ＳＩＭ卡聯絡取贖，仍
    應允甲○○之請求，基於幫助擄人勒贖、違反電信法以及與
    甲○○共同竊盜之犯意，聽從甲○○之計劃行事。
    (1)、於11月9 日晚上某時，搭乘甲○○駕駛之自用小客車前
        往新竹市三角公園；乙○○單獨下車進入公園，趨前與
        公園內之魏樹交談，但魏樹當日並未攜帶行動電話；從
        魏樹口中得知，魏樹之子魏敏淦所申請而交予魏樹持用
        門號0000000000號之行動電話號碼後，佯與魏樹相約隔
        天電話聯絡一同出遊。
    (2)、隔天即11月10日上午9 時許，乙○○在甲○○指示下，
        於10日上午9時52分許及11時3分許，以甲○○交付之前
        述公用電話卡，撥打公用電話與魏樹聯絡，約在新竹市
        三角公園見面；乙○○自己開車，到達後即邀魏樹上車
        ，將魏樹載到新竹縣鳳山溪河堤邊，以幫忙清理行動電
        話機具為由，乘魏樹不及注意之際，取出行動電話機具
        內門號0000000000號行動電話的ＳＩＭ卡而竊取之。
    (3)、得手後，當場將ＳＩＭ卡交給適時出現、假裝問路之甲○○。
九、甲○○取得ＳＩＭ卡後，即騎乘機車前往預定之取贖地點。
    途中，甲○○將其所有序號000000000000000號、門號00000
    00000 號行動電話ＳＩＭ卡拔下，改置上述竊得的行動電話
    ＳＩＭ卡，承前意圖為自己不法利益的概括犯意，於10日中
    午12時19分許起至下午4 時36分58秒止，接續撥打正東公司
    電話代表號或戊○○另行提供之0922ＸＸＸＸＸＸ號（詳卷
    ）行動電話與戊○○聯絡，用以指示戊○○交付贖款地點。
    而以該支行動電話之無線電波，傳送代表0000000000號之訊
    號給遠傳電信股份有限公司，致該公司誤以為甲○○為行動
    電話門號之合法使用戶，於接收訊號後提供通話服務，而接
    續盜用他人之電信設備通信共24次，獲得無償使用該門號之
    不法利益約284．2元。
十、又，甲○○於預定之取贖地點復為以下措施：
    (1)、甲○○害怕戊○○已經報警，會有警察跟蹤戊○○，加
        以通行上述取贖地點的產業道路南下路面較寬，甲○○
        由產業道路北上路面進入高速公路區域取款時，警方有
        可能開車從產業道路南下車道，經由跨越高速公路的天
        橋走到產業道路北上車道追緝。認有設置路障預防的必
        要，於是故意指示戊○○在新竹縣與苗栗縣間的國道１
        號及３號高速公路來回行駛，甲○○趁此期間，持其所
        有的鋸子、平口鉗各1 及鐵絲少許，在上述地點南下產
        業道路上，鋸斷路邊樹木數棵，將樹木堆疊在產業道路
        上，設置第1處路障；再於前方不遠處，鋸下路邊樹木1
        棵，將樹木橫在路上，並以鉗子將鐵絲剪成2 條，將各
        條鐵絲2 端纏繞固定在路邊樹上，拉起鐵絲加強攔路效
        果，設置第2處路障；在第2處路障不遠處，將路邊石塊
        及所鋸下的樹枝堆疊在道路中央，設置第3處路障。
    (2)、甲○○路障設置完成，經過天橋，到達國道３號高速公
        路北上106公里旁產業道路，即於10日下午4時許，指示
        戊○○開車到國道３號高速公路北上車道108 公里處閃
        燈停在路肩。
    (3)、戊○○於10日下午4時30 分許，到達指定地點，甲○○
        又撥打電話指示戊○○沿路肩向前行駛，且保持持續通
        話狀態。待甲○○看到戊○○駕駛的汽車到達北上車道
        106．2公里處，即要求戊○○立刻停車，將贖款丟在高
        速公路圍欄外馬上離開。
    (4)、戊○○將贖款丟在路肩即駕車駛離現場。甲○○見戊○○離去，即穿戴雨鞋、另一雙手套及黑色全罩式安全帽
        ，由產業道路到達高速公路斜坡，翻過高速公路護欄進
        入路肩取得贖款，迅即回到產業道路騎車逃離。
十一、甲○○取得贖款後之處置：
    (1)、取得贖款逃離現場途中，甲○○將與乙○○共同竊得的
        行動電話ＳＩＭ卡隨手丟棄；在新竹縣南湖橋附近工地
        ，取出20萬元贖款，將其餘980 萬元藏放在工地旁攪拌
        水泥的鐵桶中；丟掉手套，改戴另頂灰色半截式安全帽
        ，騎乘機車返回住處。
    (2)、回到住處後，隔日即11日上午9 時許，向不知情的曾姓
        友人借得貨車，假裝是水電包工，前往藏錢的工地，取
        出藏置鐵桶中之贖款；在西濱公路一偏僻地點，將 980
        萬元贖款移裝在自備之飼料袋內，將戊○○原用以裝置
        贖款之袋子丟在附近草叢裡，駕車返回住處。而取得贖
        款後，并未釋放丁○○。
    (3)、將贖款中50萬元贈與不知情女友徐上紋（另案），欲幫
        助徐上紋償還貸款；以其中400 萬元清償自己在外積欠
        之借款利息、本金或卡債等債務。
十二、嗣後，警方之追查：
    (1)、警方比對甲○○於同年月10日撥打之行動電話通聯資料
        ，並詢問門號0000000000號行動電話申請人魏敏淦，查
        得使用上述門號行動電話機具所有人甲○○，以及與甲○○有密集電話聯絡之徐上紋涉嫌重大。
    (2)、11月15日下午，警方持原審核發之搜索票，搜索甲○○
        與徐上紋住處。當場在甲○○住處密室內救出丁○○、
        起出剩餘贖款550 萬元，並扣得甲○○所有，供為擄人
        勒贖使用的電話機1具、序號000000000000000號行動電
        話、鋸子及平口鉗各1 支、錄音機1台、錄音帶1捲、手
        銬1副（含鑰匙1支）、鐵鍊1條及公用電話卡1張；於徐
        上紋住處查扣甲○○贈與的部分贖款12萬元。
    (3)、丁○○因遭綁架拘禁多日，受有脫水、眼眶瘀腫、軀幹
        多處瘀傷及創傷後壓力症候群等傷害。
十三、案經戊○○訴由新竹縣警察局竹北分局報請臺灣新竹地方
    法院檢察署檢察官指揮內政部警政署刑事警察局、新竹縣警
    察局及新竹縣警察局竹北分局偵查起訴。
    理  由
一、上開事實經過業據被告甲○○於警偵、原審及本院審理時坦
    承不諱，被告乙○○部分之事實，亦據被告乙○○於警偵、
    原審及本院審理時坦承不諱，核被告甲○○與乙○○供詞相
    符，並有以下證據可資佐證：
     告訴人戊○○於警偵及原審所證，被告甲○○綁架被害
       人丁○○後，多次撥打電話向告訴人戊○○勒贖1000萬
       元；告訴人戊○○於湊足款項後，依被告甲○○指示，
       在國道３號高速公路北上106．2公里處交付贖款，但被
       告甲○○並未釋放被害人丁○○的事實。
     被害人丁○○於警偵及原審所證，其於上述時地遭被告
       甲○○綁架，被囚禁於被告甲○○住處密室內，經警救
       出；被害人丁○○受有脫水、眼眶瘀腫、軀幹多處瘀傷
       及創傷後壓力症候群等情；並有診斷證明書2紙可稽。
    被害人許阿米於警所證，其電話線路遭破壞盜接的相片２
      張及中華電信公司臺灣中區電信分公司苗栗營運處95 年3
      月22日苗帳宏（95）第5號函可稽。
    被害人魏敏淦於警詢所證，其申請門號0000000000號行動
      電話ＳＩＭ卡後，即交予魏樹使用；其後魏樹告知ＳＩＭ
      卡遭一名女子竊走；及被害人魏樹於警詢所證，被告乙○○邀約被害人魏樹外出，乘機竊取被害人魏樹持用門號00
      00000000號行動電話ＳＩＭ卡，並盜打該門號電話24通，
      總計電話費用約284.2 元等情，並有遠傳電信股份有限公
      司95年6月1日遠傳（業服）字第09510502927號函可稽。
    證人徐上紋於警偵及原審所證，曾因被告甲○○的聯繫而
      於95 年11月11日上午前往新竹，被告甲○○當面贈與50
      萬元，為助徐上紋清償貸款。
    臺灣新竹地方法院檢察署94年度監字第109號、第117號、
      第123號、第127號通訊監察書及通訊內容譯文；被告甲○○以公用電話、盜接被害人徐阿米的內電話及以竊自被害
      人魏樹持用的行動電話與被害人戊○○聯絡勒贖款項。
    被害人魏樹持用0000000000號、被告甲○○持用00000000
      00號行動電話通聯紀錄各1 份；扣案被告甲○○所有序號
      000000000000000 號行動電話及被告甲○○使用的前述行
      動電話門號ＳＩＭ卡1張；被告甲○○以其所有序號00000
      0000000000號行動電話裝置0000000000號行動電話ＳＩＭ
      卡，撥打電話向告訴人戊○○勒贖款項得手，改裝置門號
      0000000000號行動電話ＳＩＭ卡使用。
    警方偵辦本案採集之證物分類及相關綁架與取贖的現場狀
      況，即新竹縣警察局「1105」證物處理專案卷1 宗（含採
      集證物項目清冊、現場圖、現場相片）。
    內政部警政署刑事警察局94年12月19日刑醫字第09401700
      90號鑑驗書鑑定結果，被告甲○○綁架被害人丁○○所用
      2Ｌ─0380 號自用小客車右前座椅背上血跡係被害人丁○○所留下血跡。
    臺灣新竹地方法院檢察署檢察官比對所查獲剩餘贖款勘驗
      筆錄及勘驗相片１３張，勘驗結果為，扣案的鈔票號碼與
      告訴人戊○○付贖前預先記錄之鈔票號碼相同。
    內政部警政署刑事警察局95年6月5日刑鑑字第0940176762
      號鑑定書鑑定結果，扣案鐵絲２捆中的１捆鐵絲的工具痕
      跡與扣案鉗子痕跡紋痕特徵、相對位置相符。
    扣案手銬1副、鐵鍊1條、雨鞋1雙、鋸子及平口鉗各1支、
      錄音機1台、錄音帶1捲、藍色頭套1個、牛仔褲1件、電話
      機1具、現金562萬元。
二、是故，上開事實，洵有依據。被告甲○○雖以其係與被害人
    夫婦有土地仲介糾紛，僅以暴力解決之違法，並非擄人勒贖
    云云為辯；
三、惟查：
  (一)告訴人戊○○在本審證稱，告訴人戊○○、丁○○夫妻只是
    仲介土地業者，固曾仲介被告甲○○購得坐落新竹縣新埔鎮
    ○○段下枋寮小段100-33地號土地，惟事後若有土地仲介糾
    紛，亦與告訴人戊○○、丁○○夫妻無涉，被告甲○○所述
    各土地仲介糾葛情形，均非實在云云。被告甲○○復不能舉
    證證明其與告訴人戊○○、丁○○夫妻曾發生爭執，縱如被
    告甲○○所述，其購得土地後無法如預期作為汽車旅館之用
    致受虧損之情，亦不足認係與告訴人戊○○、丁○○夫妻間
    之糾葛。
  (二)查被告甲○○於94 年11月4日晚上10時許，係以頭套矇住頭
    部，闖入正東公司綁架被害人丁○○；其後撥打電話勒贖時
    ，亦不曾向告訴人戊○○或丁○○透露表明真實身分；更未
    曾對被害人戊○○、丁○○提及所謂的土地仲介糾紛之事；
    又未提及對彼等有何不滿。按被告甲○○主觀上茍僅係以暴
    力欲與被害人戊○○、丁○○解決債務糾紛，豈有從頭到尾
    隱藏自己的身分，甚且使用他人電話之理？
  (三)次查上述土地價值高昂，此由被告甲○○購買之後，於83年
    12 月12日，以上述土地設定高達1440 萬元的最高限額抵押
    權可證，並有土地登記簿可憑（偵卷第297 頁）。被告甲○○於購買土地之初即決定用以興建汽車旅館，則對於土地坐
    落、地目以及土地對外交通等相關情形，應已事先查核清楚
    ，且被告甲○○承認購買上述土地時，曾自己另外找代書幫
    忙處理等情（原審卷第112 頁），更可證被告甲○○有足夠
    資訊了解土地狀況。豈身為從中仲介土地代書之告訴人戊○○、丁○○夫妻所能引之如甕？又被告甲○○若果真認為遭
    到告訴人戊○○夫妻詐騙而負債累累，其於購地後十餘年間
    ，從未對告訴人夫妻豈有未曾採取任何求償作為之理？是故
    ，被告甲○○於本案發生後以與被害人戊○○、丁○○購地
    糾紛為辯，核無依據。
  (四)至於被告甲○○與鄰地所有人丙○○間之訴訟始於被告甲○○購地後多久，皆與本案無關。從而，被告甲○○聲請調查
    ：新竹縣新埔鎮○○段下枋寮小段100- 33 地號土地，於83
    年間是否可於申請建造執照時指示建築線、興建房屋？被告
    自83年以來，以上述土地向新竹第十信用合作社貸款的金額
    、迄今共支付多少利息？被告於83年間以住處向新竹縣竹北
    市農會貸款的金額及已付利息等事項，核與被告答辯之待證
    事實，不足認有關聯。
四、綜上，被告被告甲○○上開辯解，不足採信。
五、被告乙○○則以其係遭被告甲○○逼迫，非出於自由意志云
    云為辯。
    惟查：
  (一)被告乙○○雖於91年間與被告被告甲○○離婚，但仍同住在
    新竹縣竹北市○○路330號，乙○○並將所申請支票一如往
    昔交由甲○○使用，故被乙○○對於被告甲○○債台高築狀
    況應頗了解。被告甲○○進行擄人而須用行動電話取贖之際
    ，被告乙○○若非知係擄人取贖，其供給一般電話卡即可，
    何須大費周章，出面與老人搭訕，藉機取得他人動電話ＳＩ
    Ｍ卡使用？
  (二)被告乙○○所申請支票一如往昔交由甲○○使用，對於被告
    甲○○之負債，亦不能脫免票據責任，故於知悉被告甲○○
    進行擄人勒贖，得以償債，自己亦可免除票據責任，應有幫
    助犯罪之動機。
  (三)此外，被告乙○○復不能舉證證明被告甲○○如何逼迫，所
    辯遭被告甲○○逼迫，非出於自由意志一節，即非可採。
六、綜上所述，被告甲○○、被告甲○○上開犯行，堪予認定。
    核其等所為，應如下述之論罪：
  (一)被告甲○○綁架被害人丁○○，向告訴人戊○○勒贖1000萬
    元得手的行為，觸犯刑法第347條第1項擄人勒贖罪；其指示
    被告乙○○竊取行動電話ＳＩＭ 卡的行為，觸犯刑法第320
    條第1 項竊盜罪；電話機盜接電話線路及持竊得的行動電話
    ＳＩＭ卡撥打電話的行為，觸犯電信法第56條第1 項盜用他
    人電信設備通信罪；其先後撥打被害人許阿米的市內電話３
    通、11月10日中午12時19分許起至下午4 時36分58秒止，多
    次盜用魏樹持有的行動電話ＳＩＭ卡的行為，因時、空密接
    ，各應屬接續犯；而於綁架被害人丁○○期間，徒手毆打、
    以手銬銬住被害人丁○○成傷的行為，屬擄人犯行的部分行
    為，不另論傷害罪。
  (二)被告乙○○應允被告甲○○，竊取行動電話ＳＩＭ卡的行為
    ，觸犯刑法第320條第1項竊盜罪；其將竊得的行動電話ＳＩ
    Ｍ卡交給被告甲○○，成立被告甲○○所觸犯刑法第347 條
    第1項擄人勒贖罪、電信法第56條第1項盜用他人電信設備通
    信罪的幫助犯（就幫助盜用他人電信設備通信罪行部分，變
    更起訴法條；因屬於刑法修正前的牽連犯數罪中的輕罪，不
    影響原所量處的刑度，原判決關於此部分的論述應予更正。
    ）。
  (三)刑法於95年7月1日修正施行，刪除第56條連續犯規定。依修
    正後刑法規定原屬連續的數行為，則應依刑法第51條規定分
    論併罰。惟比較新、舊法結果，以行為時即修正前刑法第56
    條連續犯的規定對被告較為有利。依修正後刑法第2條第1項
    前段規定，就被告甲○○先後二次觸犯電信法犯行，依連續
    犯規定，論以一罪。
  (四)被告甲○○以竊盜及違反電信法的方法，達其勒索贖款目的
    ；被告乙○○以竊盜及幫助違反電信法的方法，達幫助被告
    甲○○勒贖目的，被告二人所為犯行均有方法與目的關係。
    刑法修正施行，並刪除刑法第55條牽連犯規定，比較新、舊
    法結果，應依刑法第2條第1項前段規定，以被告二人行為時
    即修正前刑法第55條規定，論以牽連犯。
    被告甲○○上述犯行，應從一重論以擄人勒贖罪；被告乙○○所犯各罪，應從一重罪，幫助擄人勒贖罪處斷，依刑法第
    30條第2項規定減輕刑罰。
七、原審依上述事證，適用前述法條，並審酌被告甲○○曾有賭
    博前案紀錄；被告乙○○素行良好、因缺錢還債，覬覦他人
    財富而行擄人勒贖或幫助擄人勒贖的犯罪動機、目的、前後
    拘禁並將被害人丁○○銬在密室約十日，造成被害人丁○○
    身心創傷深重、告訴人戊○○及其家屬為營救被害人丁○○
    ，張羅贖款，隨時等候電話通知，又無法確認被害人的生死
    狀況，贖金付出後，被害人丁○○仍未被釋放，飽受身心煎
    熬；被告二人否認擄人勒贖或幫助擄人勒贖，坦承其餘輕罪
    犯行；被告甲○○不思自省，編造藉口歸咎被害人，犯罪後
    態度不佳等一切情狀，量處被告甲○○無期徒刑，褫奪公權
    終身；被告乙○○有期徒刑４年，褫奪公權６年。並於被告
    甲○○項下就扣案鐵鍊1條、鋸子、平口鉗、序號000000000
    000 000號行動電話機各1支、手銬（含鑰匙1支）1副、錄音
    帶、膠帶捲紙各1捲、電話機1具、錄音機1台、公用電話卡1
    張、鐵絲2捆，均依法宣告沒收。
    至於被告甲○○供承用供或預備供擄人勒贖所用，殺豬刀 1
    把、膠帶1捲（不含膠帶捲紙）、童軍繩1條及手套2 雙，均
    未扣案，也無證據證明現仍存在，無從宣告沒收。
    另扣案之雨鞋一雙、牛仔褲一件、行動電話二支；未扣案之
    枕頭套一個，雖為被告甲○○所有之物，但與本件擄人勒贖
    之犯行並無直接關連；藍色頭套一個，則為被告之子傅炫賓
    所有，非被告二人所有之物，均不併予宣告沒收。認事用法
    及量刑均無不當。
八、被告等上訴意旨均指稱原判決量刑過重云云，惟查被告甲○○所辯其係與被害人夫婦有土地仲介糾紛始出此下策一節，
    並不足採，已如前述；被告乙○○幫助本件犯罪，並係出於
    其本意，亦如上述。故其等所請從輕量刑，即屬無據，被告
    乙○○請求依刑法第59條酌減刑罰、宣告緩刑，更不能准許
    又被告等檢具允賠償被害人之和解書，請求從輕量刑一節，
    然查被告等僅達成書面和解，並未實際賠償被害人，而本件
    被告等所為，對於被害人之實害既已發生，絕非口頭和解所
    能彌補，故不能以此邀輕判。檢察官以原判決量刑過輕提起
    上訴，但查被告等究係債台高築始鋌而走險，擄人勒贖當中
    並無重大凌虐人質之情形，並無非處以極刑不可之犯罪情狀
    。是故，被告等之上訴與檢察官之上訴，均無理由，均應駁
    回。
據上論斷，應依刑事訴訟法第368條，判決如主文。
本案經檢察官許美女到庭執行職務。
中　　華　　民　　國　　96　　年　　10　　月　　30　　日
                  刑事第五庭  審判長法  官  吳  敦
                                    法  官  張傳栗
                                    法  官  陳祐治
以上正本證明與原本無異。
如不服本判決，應於收受送達後十日內向本院提出上訴書狀，其
未敘述上訴之理由者並得於提起上訴後十日內向本院補提理由書
（均須按他造當事人之人數附繕本）。
                                    書記官  蔡慧娟
中　　華　　民　　國　　96　　年　　10　　月　　30　　日
附錄：本案論罪科刑法條全文
電信法第56條
意圖為自己或第三人不法之利益，以有線、無線或其他電磁方式
，盜接或盜用他人電信設備通信者，處5 年以下有期徒刑，得併
科新台幣150萬元以下罰金。
意圖供自己或第三人盜接或盜用他人電信設備通信，而製造、變
造或輸入電信器材者，處1年以上7年以下有期徒刑，得併科新台
幣 3百萬元以下罰金。意圖供第三人盜接或盜用他人電信設備通
信，而販賣、轉讓、出租或出借電信器材者，亦同。
意圖供自己或第三人犯罪之用而持有前項之電信器材者，處 3年
以下有期徒刑，得併科新台幣50萬元以下罰金。
第1項及第2項之未遂犯罰之。
中華民國刑法第320條
意圖為自己或第三人不法之所有，而竊取他人之動產者，為竊盜
罪，處 5年以下有期徒刑、拘役或 5百元以下罰金。
意圖為自己或第三人不法之利益，而竊佔他人之不動產者，依前
項之規定處斷。
前二項之未遂犯罰之。
中華民國刑法第347條
意圖勒贖而擄人者，處死刑、無期徒刑或7年以上有期徒刑。
因而致人於死者，處死刑、無期徒刑或12年以上有期徒刑；致重
傷者，處死刑、無期徒刑或10年以上有期徒刑。
第1項之未遂犯罰之。
預備犯第1項之罪者，處2年以下有期徒刑。
犯第1項之罪，未經取贖而釋放被害人者，減輕其刑；取贖後而
釋放被害人者，得減輕其刑。
